臺灣高等法院刑事判決　　　　　　　　94年度上訴字第2492號
上　訴　人
即　被　告　甲○○
指定辯護人　本院公設辯護人李廣澤
上列上訴人因違反毒品危害防制條例案件，不服臺灣板橋地方法
院93年度訴字第2189號，中華民國94年4月20日第一審判決（起
訴案號：臺灣板橋地方法院檢察署93年度偵字第13117號），提
起上訴，本院判決如下：
    主  文
原判決關於販賣第二級毒品及所定執行刑部分均撤銷。
甲○○被訴販賣陳佳宏第二級毒品部分免訴。
其餘被訴販賣第二級毒品部分無罪。
    理  由
一、公訴意旨以：被告甲○○明知安非他命為毒品危害防制條例
    第2條第2項第2款所明定之第二級毒品，不得販賣、持有及
    轉讓，竟基於販賣第二級毒品安非他命之概括犯意，將其於
    不詳時間，在不詳地點，向姓名真實姓名年籍不詳自稱「林
    福榮」之成年人，以每1公克新台幣（下同）1,500元或每2
    公克3,000元代價所販入之第二級毒品安非他命，於93年2月
    16 日前某日起，將其所販入之安非他命添加其他不名之物
    ，分裝一袋為0.5公克，以1公克1,500元之代價，販賣姓名
    年籍均不詳綽號「阿欽」、「阿龍」及其他不特定之人，共
    牟取不法利益3、4萬元，並於93年6、7月間及同年8月12日
    ，在臺北縣蘆洲市○○街皇嘉保齡館內，將販入之安非他命
    添加其他不名之物，共0.4公克，以500元之價格販賣陳佳宏
    ，牟取不法利益，因認被告涉有毒品危害防制條例第4條第2
    項販賣第二級毒品罪嫌，並應依連續犯論罪。
二、免訴部分（即被訴販賣陳佳宏部分）：
（一）按案件曾經判決確定者，應諭知免訴之判決，刑事訴訟法
      第302條第1款定有明文。此項原則關於實質上一罪或裁判
      上一罪，均有其適用。連續犯係裁判上之一罪，其一部分
      犯罪事實曾經判決確定者，其效力當然及於全部，故檢察
      官復將其他部分重行起訴，亦應諭知免訴之判決（最高法
      院49年台非字第20號判例參照）。
（二）訊據被告甲○○雖對於93年間，在臺北縣蘆洲市○○街皇
      家保齡館，向真實年籍不詳自稱「林福榮」之成年人，以
      每1公克1,500元或每2公克3,000元之代價購入之第二級毒
      品安非他命，並多次轉讓陳佳宏安非他命一包0.4公克等
      情供承不諱，惟堅決否認有何販賣犯行，辯稱：其均係請
      陳佳宏施用安非他命，其間雖曾拿過陳佳宏一次500元（
      0.4公克）、一次1000元（0.8公克），但並未從中牟利，
      只是想吃飯，陳佳宏給一點錢，不能算是販賣安非他命的
      代價等語經查：
    １證人陳佳宏對於上情供述：
      (1)於93年8月16日警詢時陳稱：「（平時毒品係向何人購
        買？）……我向甲○○購買，一次都購買0.4公克，都
        是以電話聯絡再約到蘆洲市○○街皇家保齡球館交易，
        有時500元或1,000元不等」「（你最後一次向甲○○購
        買安非他命為何時、地？……我於93年8月10日14時在
        蘆洲市○○街皇家保齡球館內向甲○○購買0.4公克安
        非他命，在現場我以新台幣500元跟甲○○交易」（見
        第13117號偵查卷第11頁正、反面）。
      (2)於93年8月16日偵查中證稱：「（毒品何來？）是甲○
        ○請我或賣我的，我有時候用500元買一包，或1,000元
        買兩包，價格不一定，……我有時沒給他也不會怎樣，
        我兩、三天跟他要一次毒品，每次0.4公克」「（你從
        何時起施用毒品？）自93年6月10幾日開始吸食安非他
        命，一直到93年8月10幾日，我的毒品都是跟甲○○拿
        的，甲○○會打電話給我，問我需不需要，要的話就去
        蘆洲皇家保齡球館拿」（見第13117號偵查卷第68頁）
        。
      (3)嗣於93年9月20日偵查中稱：「（安非他命跟誰買的？
        ）我沒有買，甲○○打電話給我去皇家保齡球館，我問
        他身上有無毒品，他說有，我就向他要，他問我身上有
        無錢，我身上只有500元，我給他500元」「（為何給他
        500元？）我問他身上有無錢，因他都沒有回家，我就
        給他500元，給他吃飯」「（就只有這次他給你安非他
        命？）我忘了，大概在8月10幾號，約在12日左右。我
        跟被告拿很多次安非他命。大概1、2次，我在皇家保齡
        球館拿的，我是向他要的，我問他身上有無錢，我看他
        沒有錢才給他錢，不是因他給我安非他命才給他錢。那
        1、2次在6、7月的時候，我有時候沒有錢就沒有給他，
        有時候是他請我，有錢時我就拿錢給他」「（你拿錢給
        被告是因要買毒品或是因他沒有錢才給他錢？）意思是
        向他買的，6、7月間是他給我的，最後一次是我跟他買
        的」「（是否一起吸的？）他給我，我自己去吸的」「
        （500元是你給他吃飯或要買毒品？）算我要跟他買的
        」（見第13117號偵查卷第100至102頁）。
      (4)於原審詰問時證稱：「（你在警察局及檢察官偵訊時有
        提到向甲○○拿毒品的時候，有給他500元，你給甲○
        ○500元的意思為何？）因為那時候我去皇家保齡球館
        找他，我就拿500元給他，後來他就拿毒品給我，500元
        就是要買毒品安非他命」（見原審卷第183頁）、「（
        你拿500元給甲○○買安非他命是何時的事情？）是去
        年的事情，時間我忘記了」「（你跟甲○○買安非他命
        幾次？）1、2次」（見原審卷第184頁）、「（你是在
        93年8月16日與甲○○、陳仁德一同為警查獲，你回想
        一下是在被查獲之前何時跟甲○○買安非他命？）我想
        不起來」「（陳仁德稱有一次載你去向甲○○買安非他
        命，是否在去年6、7月間？）我突然忘記了」「（你之
        前在地檢署稱8月10幾日有跟甲○○買安非他命，那是
        最後一次嗎？）我忘記了」「（你之前在地檢署稱於93
        年6月10幾日施用安非他命直到同年八月10幾日，且安
        非他命都是跟甲○○拿的，這時間是否正確？）正確」
        「（你稱最後一次是跟陳仁德去向甲○○買安非他命，
        時間究竟是6、7月還是8月？）時間久了我記不太起來
        」「（你向甲○○買安非他命是否只有2次？）時間久
        了我忘記了」「（是否超過2次？）我確定超過2次」「
        （到底是賣你安非他命還是請你施用安非他命？）有幾
        次他沒有跟我拿錢，有一次他問我我身上有沒有錢，我
        就拿500元，我說我要安非他命，我500元就給他，這
        500元就是要跟他買安非他命」「（提示陳佳宏93年8月
        16日警詢筆錄並告以要旨，有關於你供稱係向甲○○購
        買安非他命之陳述是否屬實？）嗯（點頭）」「（提示
        93年8月16日檢察官偵訊筆錄並告以要旨，有關你向甲
        ○○購買毒品之陳述是否正確屬實？）嗯（點頭）」「
        （你從93年6月中旬開始至93年8月10日這段期間，是否
        在蘆洲市○○街皇家保齡球館向甲○○買安非他命多次
        ，一次買500元或1,000元？）對」「（除此之外甲○○
        是否還曾經免費請你施用安非他命？）有時候有」（見
        原審卷第185至187頁）、「（甲○○是否曾經出售安非
        他命給你施用，而且另外也有免費提供安非他命給你施
        用？）是的」（見原審卷第188頁）。
      (5)觀諸上開所述，證人陳佳宏始終陳稱曾向被告以500元
        或1,000元要安非他命，且於93年8月16日警詢及同日偵
        查中明白表示0.4公克安非他命500元。徵諸其於偵查中
        向檢察官所為陳述，依作成情形，並無顯不可信之情況
        ；又於原審作證時，關於如何向被告購買安非他命之情
        節多表示已不記得，與先前警詢所言具體情形有所不符
        ，衡以警詢時點接近案發時間，記憶當較鮮明，陳述亦
        較可信，且關於安非他命之價格、重量攸關是否該當販
        賣要件之認定，為證明犯罪事實存否所必要，自得據為
        認定之證據資料。況證人嗣於原審經提示前揭筆錄之後
        ，亦是認所述上情屬實。
    ２證人陳仁德則於偵查中稱：「（你有無跟甲○○買過安非
      他命……？）沒有，但陳佳宏在93年6、7月時，曾在蘆洲
      皇家保齡球館買毒品，陳佳宏跟我講要跟甲○○買東西」
      （見第13117號偵查卷第90頁反面），於原審證稱：「（
      你之前在地檢署作證稱有在93年6、7月間載陳佳宏去買毒
      品？）不是買，陳佳宏有跟甲○○拿毒品，是到蘆洲保齡
      球館拿，陳佳宏給甲○○500元」「我聽到甲○○說他沒
      錢，陳佳宏就給他500元吃飯」「因為他們就在我車子旁
      邊，我有聽到甲○○說他沒有錢吃飯，陳佳宏就拿500元
      給他」「我只有載陳佳宏那次拿毒品，其他我不知道」「
      我只有載他到保齡球那次，沒有聽過陳佳宏講說他跟甲○
      ○買毒品」「我只看到這過程，但我不知道是否為買賣」
      等情（見原審卷第179至181頁）。與證人陳佳宏前揭所證
      ，曾以500元向被告拿取安非他命之主要情節相同，惟證
      人陳佳宏所述由陳仁德載往乃最後一次，與證人陳仁德所
      述93年6、7月間，於時間上有所出入。
    ３被告則是認無償提供安非他命給陳佳宏施用，其間有向陳
      佳宏拿過錢，但是因為沒錢吃飯，不是安非他命的對價。
      而其是認拿過錢之情形為：一次0.4公克500元，一次0.8
      公克1,000元（見本院卷第41頁）。
    ４依上所述，被告對於陳佳宏，除數次無償提供安非他命給
      陳佳宏施用外，另至少二次於拿安非他命給陳佳宏時，收
      受陳佳宏交付之金錢，一次500元、一次1,000元。而其中
      500 元該次，係由陳仁德載陳佳宏至皇家保齡球館向被告
      拿取。依陳仁德記憶所及，當時陳佳宏曾提及要去向被告
      買安非他命，而在場看到之具體情景為：被告說沒錢吃飯
      ，陳佳宏即拿500元給被告。
（三）按販賣毒品之所謂販賣行為，係行為人基於營利之目的，
      而販入或賣出毒品而言。毒品危害防制條例所規定之販賣
      毒品罪，雖未明示以「營利之意圖」為其犯罪構成要件，
      然「販賣」一語，在文義解釋上當然已寓含有買賤賣貴而
      從中取利之意思存在。且從商業交易原理與一般社會觀念
      而言，販賣行為在通常情形下，仍係以牟取利益為其活動
      之主要誘因與目的。因之，以行為人在主觀上具有營利之
      意圖作為販賣毒品罪之成立要件，自難謂與「販賣」之文
      義解釋有違（最高法院89年度台上字第299號判決參照）
      。雖販賣毒品者，其主觀上有營利之意圖，且客觀上有販
      賣之行為，即足構成，至於實際上是否已經獲利，在非所
      問。即於有償讓與他人之初，係基於營利之意思，並著手
      實施，而因故無法高於購入之原價出售，最後不得不以原
      價或低於原價讓與他人時，仍屬販賣行為。惟倘始終無營
      利之意思，縱以原價或低於原價有償讓與他人，即難謂為
      販賣行為，僅得以轉讓罪論處（最高法院91年度台上字第
      14 43號、93年度台上字第1651號判決參照）。則被告以
      每1公克1,500元或每2公克3,000元代價購買安非他命，拿
      給陳佳宏每0.4公克安非他命，至少須600元以上始有利潤
      可言。而被告本件拿給陳佳宏安非他命0.4公克500元，其
      間根本無營利可言。衡以其有時免費提供安非他命供陳佳
      宏施用，可見只是於多次轉讓中少許數次拿取若干金錢。
      不問於認知上是安非他命之對價？或者陳佳宏因不好意思
      多次由被告免費提供施用，而當作飯錢給被告？實無從據
      以推斷被告有何從中營利之意圖。又向友人陳仁德口語表
      達上，縱講去向被告買安非他命，然被告是否基於營利之
      意圖而有販賣行為，亦須依證據判斷，不因陳佳宏如何向
      陳仁德表達要向被告拿取安非他命之行為而影響。況於一
      般日常陳述上，用語非精確，所謂去買安非他命，自仍以
      當時實況認定是否販賣。再本件並無證據證明被告有將
      0.4公克安非他命攙入其他不名之物而降低成本以營利之
      行為，且無其他積極證據足資證明有何營利販賣之意圖及
      行為，自僅能認定被告轉讓犯行。
（四）又關於被告轉讓第二級毒品安非他命之犯行，另據本院94
      年度上訴字第220號判決以連續轉讓第二級毒品罪，判處
      有期徒刑1年6月。而該案於94年6月14日辯論終結，同年6
      月28日宣判。經被告上訴後，嗣撤回上訴而告確定。依該
      案認定之事實為：被告自92年11月中旬至93年7月18日，
      先後轉讓葉春林、陳佳宏、呂學政、呂鳳美等人安非他命
      （轉讓給陳佳宏之情形為：93年1月1日一次、約0.1公克
      及同年6、7月間二次、每次約0.4公克），經本院查明，
      並有本院94年度上訴字第220號判決在卷可稽（見本院卷
      第24至30頁）。該案認定之轉讓時間及次數、數量，雖未
      包括前揭所述之93年6、7月間至同年8月10日至少轉讓二
      次，一次500元、一次1,000元，500元為0.4公克安非他命
      之全部事實在內。惟被告就同一對象轉讓安非他命，先後
      所為時間緊接（且兩案一部分時間重疊）、所犯構成要件
      相同，是本件所認定之轉讓犯行即與該案轉讓行為具連續
      犯之裁判上一罪關係。依前揭說明，被告轉讓第二級毒品
      安非他命之部分犯行，既經判決確定，其效力當然及於全
      部，故本件此部分即應依法為免訴之諭知。
三、無罪部分（其餘被訴販賣犯行）：
（一）按犯罪事實應依證據認定之，無證據不得認定犯罪事實；
      不能證明被告犯罪者，應諭知無罪之判決，刑事訴訟法第
      154條第2項、第301條第1項分別定有明文。又事實之認定
      ，應憑證據，如未能發現相當證據，或證據不足以證明，
      自不能以推測或擬制之方法，為裁判基礎；再認定犯罪事
      實所憑之證據，雖不以直接證據為限，間接證據亦包括在
      內，然無論直接或間接證據，其為訴訟上之證明，須於通
      常一般之人均不致於有所懷疑，而得確信其為真實之程度
      者，始得據為有罪之認定，倘其證明尚未達到此一程度，
      而有合理性懷疑之存在時，即無從為有罪之認定，有最高
      法院401年台上字第86號、76年台上字第4986號判例可資
      參照。
（二）經查：
    １被告雖於警詢時供承：跟一個叫阿福伯的人，以3,000元
      購買2公克安非他命（見第13117號偵查卷第4頁反面），
      在半年前曾賣過安非他命，以1公克2,000元賣出，獲利3
      萬元（見第13117號偵查卷第5頁反面）。於偵查中供認：
      於半年前有賣過安非他命，1公克2,000元，一共賺3、4萬
      元，安非他命都是跟林福榮買的，都是1公克賣其1,500元
      ，其賣給周圍的朋友，綽號「阿欽」、「阿龍」（見第13
      117號偵查卷第69頁）。於原審仍是認：有賣給「阿欽」
      、「阿龍」等不特定人。有賺錢，但忘了獲利若干云云（
      見原審卷第194頁）。惟被告前揭自白所稱之「阿欽」、
      「阿龍」及其他不特定人，究為何人？是否真有與被告從
      事安非他命交易之事實？並無任何證據可資為憑。況被告
      於偵查中亦曾否認有「阿欽」、「阿龍」等人（見第1311
      7號偵查卷第87頁）。
    ２又查無任何證據足以證明被告向「林福榮」之人購買安非
      他命，係基於何營利之意圖而販入。另被告雖於93年8月
      16日凌晨零時許，在臺北縣蘆洲市天天來釣蝦場，經警查
      獲向綽號「福伯」成年男子，以45,000元購買第一級毒品
      海洛因9包（驗後淨重1.87公克）、第二級毒品安非他命
      20包（驗後淨重44.62公克）、大麻煙草1包（驗後淨重
      17.84公克）、大分裝袋13個、小分裝袋127個、電子磅秤
      1台等物，而持有上述第二級毒品安非他命與分裝器具。
      但該等分裝袋與電子磅秤，雖可供分裝上述毒品安非他命
      、海洛因所用，但並無證據足認係分裝用以販賣。檢察官
      亦以無證據可資證明，認此部分係單純持有而移送臺灣士
      林地方法院另案併予審理。上開扣案物品，與本件販賣事
      實並無關連性可言，自不得以之作為被告前揭自白之補強
      證據。
（三）依上所述，本件公訴人起訴之販賣犯行，除關於陳佳宏部
      分，經本院認定為轉讓外，其餘販賣犯行並無證據足以論
      罪，此外復查無其他積極證據足以證明被告有何此部分販
      賣犯行，自屬不能證明其此部分犯罪，爰就此部分依法為
      無罪之諭知。
四、原審認被告所為販賣給陳佳宏部分之罪證明確，予以論罪科
    刑；其他販賣犯行則無從證明，不另為無罪之諭知，固非無
    見。惟原判決未予詳查，即遽認被告有販賣安非他命給陳佳
    宏之事實，復未說明被告何以有營利意圖之理由，自有未當
    。被告上訴，否認販賣，辯稱對於陳佳宏只是轉讓等情，為
    有理由，自應由本院將原判決予以撤銷，並分就被告被訴販
    賣陳佳宏部分為免訴之判決，就被訴其他販賣部分為無罪之
    判決。至扣案大分裝袋13個、小分裝袋127個、電子磅秤1台
    等物，均與本件犯行無關，且經檢察官就所涉持有犯行移送
    另案併審，檢察官請求一併沒收，自無從准許，附此說明。
據上論斷，應依刑事訴訟法第369條第1項前段、第364條、第301
條第1項、第302條第1款，判決如主文。
本案經檢察官郭弘佑到庭執行職務。
中　　華　　民　　國　　94　　年　　10　　月　　14　　日
　　　　　　　　　刑事第三庭審判長法　官  洪光燦
  　　　　　　　　　　　　　      法　官  江振義
　　　　　　　　　　　　          法　官  王詠寰
以上正本證明與原本無異。
如不服本判決，應於收受送達後十日內向本院提出上訴書狀，其
未敘述上訴之理由者並得於提起上訴後十日內向本院補提理由書
（均須按他造當事人之人數附繕本）。
                                  書記官  劉  瑗
中　　華　　民　　國　　94　　年　　10　　月　　14　　日
